【裁判字號】    99,交聲,359
【裁判日期】    991203
【裁判案由】    違反道路交通管理處罰條例聲明異議
【裁判全文】
臺灣新竹地方法院交通事件裁定
原處分機關
即移送機關  交通部公路總局新竹區監理所新竹市監理站
異  議  人  魏聖洲
上列異議人即受處分人因違反道路交通管理處罰條例案件，對於
交通部公路總局新竹區監理所新竹市監理站民國99年6 月1 日竹
監新三字第裁51 -E00000000 號違反道路交通管理事件裁決處分
聲明異議，本院裁定如下：
    主  文
異議駁回。
    理  由
一、按受處分人，不服主管機關所為之處分，得於接到裁決書之
    翌日起20日內，向管轄地方法院聲明異議；又法院認為聲明
    異議無理由者，應以裁定駁回之，道路交通管理處罰條例第
    87條第1 項、道路交通事件處理辦法第18條分別定有明文。
    次按汽車駕駛人飲用酒類或其他類似物後其吐氣所含酒精濃
    度超過每公升0.25毫克以上，不得駕車；又汽車駕駛人，駕
    駛汽車經測試檢定有酒精濃度超過規定標準者，處新臺幣（
    下同）15,000元以上60,000元以下罰鍰，並當場移置保管該
    汽車及吊扣其駕駛執照1 年；又汽車駕駛人有第35條第1 項
    規定之情形者，應接受道路交通安全講習；此分別為道路交
    通安全規則第114 條第2 款、道路交通管理處罰條例第35條
    第1 項第1 款、第24條第1 項第2 款定有明文。再依道路交
    通安全規則第2 條第1 項第1 款規定之名詞釋義，上開「汽
    車」係指在道路上不依軌道或電力架線而以原動機行駛之車
    輛（包括機器腳踏車），先予敘明。
二、原處分意旨略以：異議人即受處分人魏聖洲（以下簡稱異議
    人）於民國99年2 月12日凌晨3 時16分，飲酒後騎乘車牌號
    碼JQ8-332 號重型機車，行經新竹市○○路○○道路口時，
    因發生交通事故（未致他人受傷），為到場處理之新竹縣警
    察局交通隊員警查獲，並測得其吐氣所含酒精濃度為每公升
    0.27毫克，遭警員舉發並填掣竹市警交字第E00000000 號舉
    發違反道路交通管理事件通知單（下稱舉發通知單），並移
    送原處分機關處理，原處分機關調查後認異議人有前開違規
    行為，乃於99年6 月1 日依道路交通管理處罰條例第35條第
    1 項第1 款、第24條第1 項第2 款（原處分漏載項、款）及
    違反道路交通管理事件統一裁罰基準及處理細則第41、43、
    44、67條規定，以竹監新三字第裁51-E00000000號違反道路
    交通管理事件裁決書，認定異議人有「汽車駕駛人酒精濃度
    超過規定標準（0.25-0.4）」之違規事實而裁處罰鍰15,000
    元，吊扣普通重型機車駕駛執照12個月，並應參加道路安全
    講習。
三、聲明異議意旨略以：異議人於99年2 月11日晚間7 時許在朋
    友家吃飯時，固曾飲用一小瓶啤酒，但伊在朋友家泡茶約4
    小時，待酒退才離開，體內酒精值應趨近於零，伊認為應係
    因發生車禍臉部嘴角受傷，在醫院擦藥，或因久未飲水導致
    嘴巴及胃中食物發酵異味干擾酒測值，故於實施酒測時，曾
    要求警員讓伊漱口後再重測一次，但警員皆不理會，而凡是
    機器都有誤差值及干擾之因素，本件道路交通事件裁決顯有
    錯誤，爰依法聲明異議請求撤銷原處分。
四、經查：
（一）本件異議人於異議人於99年2 月12日凌晨3 時16分，飲酒
      後騎乘車牌號碼JQ8-332 號重型機車，行經新竹市○○路
      ○○道路口時，因發生交通事故（未致他人受傷），為到
      場處理之新竹縣警察局交通隊員警查獲，並測得其吐氣所
      含酒精濃度為每公升0.27毫克等情，為異議人所不爭執，
      並有上開舉發通知單、裁決書、道路交通事故當事人酒精
      測定紀錄表、臺灣新竹地方法院檢察署99年度偵字第2413
      號檢察官不起訴處分書、異議人警詢筆錄、道路交通事故
      現場圖、道路交通事故調查報告表（一）（二）各1 紙附
      卷可稽，堪認為真實。
（二）按警察人員於執行酒精濃度測試時，於測量前應先確定受
      測者已飲酒結束15分鐘以上或提供給受測者漱口，避免口
      腔殘存酒精，致影響準確度乙節，固為取締酒後駕車作業
      程序二、作業內容三、執行階段（三）執行酒精濃度測試
      之流程及應注意事項：「1.測試前：(1) 測試前應先告知
      並確認受測者已飲酒結束15分鐘以上或酌情提供礦泉水給
      受測者漱口，避免口腔殘留酒精。」明文規定，然實施酒
      測前提供飲水之目的在於避免口中有酒精殘留而造成酒測
      值之誤差，因此飲用酒類未逾15分鐘者，始有提供礦泉水
      漱口之必要，換言之，飲用酒類已逾15分鐘者，則未有口
      腔中殘存酒精致影響酒測結果之虞，而毋庸提供漱口，合
      先序明。查本件異議人於受實施酒精濃度測試之時間，為
      99 年2月12日凌晨3 時16分，此有道路交通事故當事人酒
      精測定紀錄表在卷，而異議人於警詢及聲明異議狀上，均
      供稱其飲酒之時間為99年2 月11日晚間7 時許，此有異議
      人警詢筆錄及聲明異議狀在卷可稽，是依其所為供述，實
      施酒測時，其業已飲酒逾15分鐘乙節，已堪認定。從而警
      方依規定於實施本件酒精濃度測試時不需提供飲水漱口，
      即可對其實施酒精濃度測試，異議人執此為由聲明異議，
      顯無理由。
（三）再者，本件員警實施酒精濃度檢測之儀器（器號：019185
      /068854 ），業經濟部標準檢驗局於98年5 月8 日檢驗合
      格，有效期限1 年，此有經濟部標準檢驗局呼氣酒精測試
      器檢定合格證書1 份在卷為憑，而本件案發時尚未逾越檢
      定後1 年之有效期間，足見員警當時對異議人所使用之酒
      精測試器應係正常運作，無任何故障或產生誤差之情形，
      況異議人亦未提出其他事證證明該酒精測試器有產生誤差
      之可能，從而，本案所使用之酒精濃度測試器既係已由經
      濟部標準檢驗局檢驗合格，且係符合正當程序所測得，故
      對於本件異議人實施酒測，測得其吐氣所含酒精濃度為每
      公升0.27毫克之檢測結果，應認為正確無誤，自可作為舉
      發依據。
五、綜上所述，異議人確有在裁決書所載時、地，有「汽車駕駛
    人酒精濃度超過規定標準（0.25-0.4）」之違規行為，原處
    分機關依道路交通管理處罰條例第35條第1 項第1 款、第24
    條第1 項第2 款（原處分漏載項、款）及違反道路交通管理
    事件統一裁罰基準及處理細則第41、43、44、67條規定，裁
    處異議人罰鍰15,000元，吊扣普通重型機車駕駛執照12個月
    ，並應參加道路安全講習，於法並無不合，本件異議為無理
    由，應予駁回。
六、據上論斷，應依道路交通管理處罰條例第87條第2 項及道路
    交通事件處理辦法第18條，裁定如主文。
中    華    民    國    99    年    12    月    3     日
                  交通法庭   法  官   張詠晶
以上正本證明與原本無異。
如不服本裁定，應於裁定送達後5日內向本院提出抗告狀。
中    華    民    國    99    年    12    月    3     日
                              書記官    蕭汝芳

司法院資訊處製作；財團法人民間司法改革基金會備份。
